臺灣高等法院臺中分院刑事判決　　　　99年度上訴字第1829號
上　訴　人　臺灣苗栗地方法院檢察署檢察官
被　　　告　傅傳裕
指定辯護人　本院公設辯護人　賴泰鈞
上列上訴人因被告過失致人於死案件，不服臺灣苗栗地方法院98
年度訴字第332號中華民國99年6月24日第一審判決（起訴案號：
臺灣苗栗地方法院檢察署97年度偵字第4357號），提起上訴，本
院判決如下：
    主    文
上訴駁回。
    犯罪事實
一、緣傅傳裕與張羽萱為男女朋友關係。於民國（下同）97年4
    月6日上午，因張羽萱之胞弟張俊傑結婚，傅傳裕前往張羽
    萱位於苗栗縣大湖鄉○○村○○路61號住處幫忙，婚宴結束
    後，張羽萱得知母親張涂燕琴僅包給傅傳裕紅包新臺幣（下
    同）1,000元，即向張涂燕琴表達不滿，張涂燕琴遂再交付1
    ,000元予張羽萱委其轉交給傅傳裕，張羽萱便上樓找傅傳裕
    ，隨後傅傳裕即匆忙下樓離去，張羽萱跟隨在後，並於離去
    前將千元鈔丟還張涂燕琴，而傅傳裕並未待張羽萱上車即逕
    自駕駛車牌號碼9492-NA號自用小客車離去，張羽萱乃步行
    離開。傅傳裕離去後不久即打電話予張涂燕琴，對其於離開
    時未回答張涂燕琴之問話致歉，張涂燕琴得知張羽萱未上車
    後，要求傅傳裕必須載到張羽萱，傅傳裕遂折返並於苗栗縣
    大湖鄉大湖酒莊搭載張羽萱。其間傅傳裕開車途經苗栗縣苗
    栗市○○路後龍溪畔時，張羽萱表示要散心，即下車沿後龍
    溪畔行走，而傅傳裕開車跟在張羽萱後面，此時張羽萱因心
    情不佳曾一度動念想跳水，待張羽萱走了半小時至1小時左
    右，傅傳裕即叫張羽萱上車，由傅傳裕駕車搭載張羽萱，於
    同日18時30分許至友人詹松仁位於苗栗縣苗栗市○○街20巷
    12弄1號住處，與詹松仁、藍木連、徐銘鴻一起賭博。迨同
    日21時40分許，傅傳裕駕車搭載張羽萱自詹松仁住處離去，
    於同日21時56分許，沿苗栗縣公館鄉○○道由北往南方向行
    駛時，張羽萱接獲胞弟張俊傑來電勸其早點回家。通話完畢
    後，傅傳裕向張羽萱提及張羽萱對張涂燕琴態度不佳之事，
    張羽萱深覺委屈，與傅傳裕發生爭執，並開啟車門，雙腳踏
    在與副駕駛座車門下方密合處之突出物上，揚言「死一死算
    了」等語，傅傳裕明知張羽萱係在負氣情緒下，於車輛行進
    間開啟車門，即使車速甚慢，仍可預見張羽萱有不慎墜落車
    外受傷之危險，且其所駕駛之休旅車車身較高，若墜落車外
    ，造成嚴重傷勢或死亡結果之可能性甚高，竟仍以為張羽萱
    僅係作勢，確信張羽萱不致掉落車外，乃不以為意，而在張
    羽萱開啟車門，並將雙腳伸出車外之相當時間內，未及時將
    車輛煞停，或採取其他適當之防免措施，致張羽萱在車門開
    啟且傅傳裕繼續慢速行車途中，果真雙腳滑出車外，致後腦
    杓先撞到與副駕駛座車門下方門縫密合處之突出物，雖經傅
    傳裕緊急停車，然張羽萱已再墜車跌落撞及苗栗縣公館鄉仁
    安村2鄰附近南向之沿山道地面，傅傳裕旋即將車煞停，下
    車將張羽萱扶至車上，駕車沿苗栗市○○路北向行駛，經苗
    栗市○○路，於同日22時14分許送至行政院衛生署苗栗醫院
    急救，於97年4月7日4時30分許再轉送童綜合醫療社團法人
    童綜合醫院救治，張羽萱仍因受有左耳後及枕部頭皮腫脹、
    後枕部頭皮下廣泛出血、左後枕骨線性骨折、兩側硬腦膜下
    腔出血、右側大腦顳葉及額葉底部及左側額葉底部蜘蛛膜下
    腔及皮質挫傷出血、顱底硬腦膜下腔及蜘蛛網膜下腔出血之
    傷害，延至97年4月9日3時20分許不治死亡。
二、案經張羽萱之母張涂燕琴訴由臺灣苗栗地方法院檢察署檢察
    官偵查起訴。
    理  由
壹、證據能力部分：
一、按公務員職務上製作之紀錄文書、證明文書，除顯有不可信
    之情況外，得為證據，刑事訴訟法第159條之4第1款定有明
    文。查車牌號碼9492-NA號自用小客車之行照1紙（見相卷字
    36頁），係屬公務員職務上製作之證明文書，無預見日後可
    能會被提供作為證據之偽造動機，且查無其他顯然不可信之
    情況，依上揭條文規定，得作為證據。
二、次按刑事訴訟法第159條之4第2款所稱從事業務之人於業務
    上或通常業務過程所須製作之紀錄文書、證明文書，因係於
    通常業務過程不間斷、有規律而準確之記載，且大部分紀錄
    係完成於業務終了前後，無預見日後可能會被提供作為證據
    之偽造動機，其虛偽之可能性小，除非該等紀錄文書或證明
    文書有顯然不可信之情況，否則有承認其為證據之必要。又
    醫院診斷證明書係病患就診或就醫，醫師就其診斷治療病患
    結果，所出具之證明書。醫師法第17條規定，醫師如無法令
    規定之理由，不得拒絕診斷書之交付。醫師係從事醫療業務
    之人，病患如純為查明病因並以接受治療為目的，而到醫療
    院所就醫診治，醫師於例行性之診療過程中，對該病患所為
    醫療行為，於業務上出具之診斷書，屬於醫療業務上或通常
    醫療業務過程所製作之證明文書，自該當於上開條款所指之
    證明文書（最高法院95年度臺上字第5026號判決要旨參照）
    。查卷附之被害人張羽萱（下稱被害人）於行政院衛生署苗
    栗醫院病歷、童綜合醫療社團法人童綜合醫院診斷證明書、
    病歷摘要〔見97年度相字第168號卷（下稱相卷）24至31頁
    ，卷外證物袋〕，固屬被告以外之人於審判外之書面陳述，
    然此係被害人受傷後，前往醫院就醫接受治療，由醫師本於
    其專業知識進行醫療行為，並於業務上製作前述診斷證明書
    及病歷，具有相當之中立性，又門號0000000000號行動電話
    雙向通聯紀錄、福特六和汽車股份有限公司99年12月1日（9
    9）福六（顧服）字第F10160號函各1份（見相卷第118至121
    頁，本院卷第146頁），顯非為訴訟上之特定目的而製作，
    而係屬於通常業務過程中不間斷之規律性、機械性記載；自
    均屬於從事業務之人於業務上或通常業務過程所須製作之紀
    錄文書，無預見日後可能會被提供作為證據之偽造動機，且
    無其他顯然不可信之情況，依上揭條文規定，自均得作為證
    據。
三、又按檢察官實施勘驗時，得為刑事訴訟法第213條所列之各
    項處分，依同法第214條規定，賦予裁量被告、辯護人得以
    在場之機會（即在場權），其勘察、體驗所得結果，應依本
    法第42條、第43條法定程式製作勘驗筆錄。是檢察官之勘驗
    筆錄，本乎同法第159條之1第2項規定意旨，除顯有不可信
    情況者外，得承認其證據能力。又檢察官遇有非病死或疑為
    非病死者，應速會同法醫師、醫師或檢驗員相驗，或得命檢
    察事務官會同法醫師、醫師或檢驗員行之，此觀刑事訴訟法
    第218條第1項、第2項規定甚明。又鑑定人因鑑定之必要，
    得經審判長、受命法官或檢察官之許可，檢查身體、解剖屍
    體、毀壞物體或進入有人住居或看守之住宅或其他處所，刑
    事訴訟法第204條第1項亦定有明文，是法醫師、醫師或檢驗
    員隨同檢察官相驗屍體，即屬檢察官選任其執行鑑定業務，
    而其所簽名製作之相驗屍體證明書、解剖報告書、鑑定報告
    書，符合同法第206條之規定，應為同法第159條第1項所定
    之傳聞例外，具有證據能力。是以卷附之檢察官於97年4月9
    日勘驗車牌號碼9492-NA號自用小客車之履勘現場筆錄、臺
    灣苗栗地方法院檢察署相驗屍體證明書、法務部法醫研究所
    （97）醫剖字第0971100631號解剖報告書及（97）醫鑑字第
    0971100631號鑑定報告書、鑑定人石台平法醫於97年12月8
    日出具之再鑑定書、死亡相驗、解剖照片〔見相卷第41、50
    、72至78、124至137頁，97年度偵字第4357號（下稱偵卷）
    第2至6頁〕，依上述說明，即有證據能力。
四、復按測謊鑑定究竟有無證據能力，刑事訴訟法並無明文規定
    ，實務上依刑事訴訟法第208條第1項規定，囑託法務部調查
    局或內政部警政署刑事警察局為測謊檢查，受囑託機關就檢
    查結果，以該機關名義函覆，該測謊檢查結果之書面報告，
    即係受囑託機關之鑑定報告，該機關之鑑定報告，形式上若
    符合測謊基本程式要件，包括：經受測人同意配合，並已告
    知得拒絕受測，以減輕受測者不必要之壓力，測謊員須經良
    好之專業訓練與相當之經驗，測謊儀器品質良好且運作正常
    ，受測人身心及意識狀態正常，測謊環境良好，無不當之外
    力干擾等要件，即賦予證據能力，此有最高法院92年度臺上
    字第3822號、93年度臺上字第1865號判決足資參照。查本案
    被告之測謊鑑定書係原審法院徵得被告同意後，先後委請法
    務部調查局、內政部警政署刑事警察局為被告實施測謊鑑定
    ，且在接受測謊前，被告經測前會談，會談時親自簽署同意
    書、具結書，自願接受測謊，並無強迫情事；且測謊鑑定人
    領有測謊技術課程修畢證書，有專業之訓練，測謊使用之儀
    器均為Lafayette LX-4000，測謊環境良好，無外界干擾因
    素，被告測試前經調查身體狀況符合測謊條件，此有法務部
    調查局測謊報告書、內政部警政署刑事警察局鑑定書各1份
    在卷足按（見原審卷第176至190、213至216頁），故該測謊
    報告書、鑑定書並無任何不符上開基本程式要件之瑕疵，依
    上開判決意旨，即應認有證據能力。
五、另按被告以外之人（包括證人、鑑定人、告訴人、被害人及
    共同被告等）於審判外之陳述，雖不符刑事訴訟法第159條
    之1至之4等之規定，而經當事人於審判程序同意作為證據，
    法院審酌該言詞陳述或書面陳述作成時之情況，認為適當者
    ，亦得為證據；當事人、代理人或辯護人於法院調查證據時
    ，知有刑事訴訟法第159條第1項不得為證據之情形，而未於
    言詞辯論終結前聲明異議者，視為有前項之同意，同法第15
    9條之5定有明文。立法意旨在於傳聞證據未經當事人之反對
    詰問予以核實，原則上先予排除。惟若當事人已放棄反對詰
    問權，於審判程序中表明同意該等傳聞證據可作為證據；或
    於言詞辯論終結前未聲明異議，基於尊重當事人對傳聞證據
    之處分權，及證據資料愈豐富，愈有助於真實發見之理念，
    且強化言詞辯論主義，使訴訟程序得以順暢進行，上開傳聞
    證據亦均具有證據能力。經查，證人張涂燕琴於警詢時、偵
    訊中（未具結）及證人張俊傑、藍木連、詹松仁、徐銘鴻、
    江宜珍、陳麗瑜、張碧櫻、魏曉嵐（以上四人為行政院衛生
    署苗栗醫院護理師）、劉明岳、廖文宏（以上二人為行政院
    衛生署苗栗醫院醫師）於警詢時之陳述，暨警員所拍攝之處
    理張羽萱意外死亡照片12張（見相卷第12至23、42至44、56
    至70、91至109頁），查無符合刑事訴訟法第159條之1至之4
    之情形，惟經檢察官、被告傅傳裕（下稱被告）、辯護人於
    本院準備程序時，均表示對上開證據之證據能力沒有意見，
    同意作為證據（見本院卷第73至74頁），又本院審酌上開書
    面陳述作成時之情況，查無其他不法之情狀，足認為得為本
    案之證據，依刑事訴訟法第159條之5之規定，有證據能力。
六、末按關於非供述證據之物證，或以科學、機械之方式，對於
    當時狀況所為忠實且正確之記錄，性質上並非供述證據，均
    應無傳聞法則規定之適用；如該非供述證據非出於違法取得
    ，並以依法踐行調查程序，即不能謂無證據能力（最高法院
    97年度臺上字第1401號、6153號判決要旨參照）。查本案使
    用之路口監視器錄影光碟1份及翻拍照片2張（見相卷第115
    至116頁、存放袋），乃基於監視器之機器功能作用，攝錄
    當時實際形貌所形成之圖像，不含有人類意思表達之供述要
    素，所拍攝內容現實情狀之一致性，係透過機械原理加以還
    原，並無人對現實情形之記憶、知覺經常可能發生之誤差（
    如知覺之主觀性及記憶隨時間推移而發生變化、遺忘等），
    故上開照片亦屬非供述證據，並無傳聞法則之適用至明，又
    檢察官、被告、辯護人均未爭執員警有何違法取得上開物證
    之情形，復經本院於審理中踐行調查程序，自有證據能力。
貳、認定犯罪事實所憑之證據及理由：
一、訊據被告對於其與被害人為男女朋友關係，於97年4月6日上
    午，因被害人胞弟即證人張俊傑結婚，被告前往被害人住處
    幫忙，婚宴結束後，被害人因不滿母親即證人張涂燕琴僅包
    給被告紅包1,000元，而與證人張涂燕琴發生不愉快，被告
    即先行駕車離開，被害人則將證人張涂燕琴補包給被告之千
    元鈔丟還證人張涂燕琴後離去，被告離去後不久即打電話予
    證人張涂燕琴，為其先行離去且未回應問話致歉，並依證人
    張涂燕琴要求折返至苗栗縣大湖鄉大湖酒莊搭載被害人，其
    後，被害人先至苗栗市○○路後龍溪畔散步，被告開車跟在
    後面，嗣於同日18時30分許，被告與被害人再同至證人詹松
    仁位於苗栗縣苗栗市○○街20巷12弄1號住處賭博，直至同
    日21時40分許，由被告駕車搭載被害人離去，沿苗栗縣公館
    鄉○○道由北往南方向行駛，於同日21時56分許，被害人接
    獲證人張俊傑來電勸說其早點回家，通話完畢後，被告向被
    害人提及被害人對證人張涂燕琴態度不佳之事，二人發生爭
    執，被害人遂開啟車門，雙腳踏在與副駕駛座車門下方密合
    處之突出物上，揚言「死一死算了」等語，嗣被害人雙腳滑
    出車外，致後腦杓先撞到與副駕駛座車門下方門縫密合處之
    突出物，再墜車跌落撞及苗栗縣公館鄉仁安村2鄰附近南向
    之沿山道地面，因而受有如犯罪事實欄所示之傷害，經被告
    將被害人送醫急救後仍不治死亡等情，業據被告於警詢時、
    偵查中、原審及本院準備程序、審理時坦承不諱，且與證人
    張涂燕琴於警詢、偵查中，證人張俊傑、詹松仁、徐銘鴻於
    警詢中，證人藍木連於警詢時、本院審理時證述情節相符（
    見相卷第7至17、42至44、89至108頁，原審卷第63、152、2
    47至250、252至255、258頁，本院卷第72頁背面、192頁背
    面至194、205至206頁），並有被告與張羽萱共同使用之門
    號0000000000號行動電話於97年4月6日雙向通聯紀錄1份在
    卷可稽（見相卷第118至121頁），自堪信為真實。至於證人
    張涂燕琴於原審審理時雖證述：於97年4月6日當天，張羽萱
    與其之間，並無因包紅包給傅傳裕金額多寡一事發生不愉快
    云云（見原審卷第141、144至146頁），然此不僅與其於案
    發初始所述內容齟齬，且核與當日直接聽聞被害人陳述有因
    包紅包之事與證人張涂燕琴發生不愉快之證人藍木連所述情
    節不同，此容屬其事後另有考量下，所為與事實不盡相符之
    證詞，即無可採，併此敘明。
二、惟被告矢口否認有何過失傷害致死之犯行，辯稱：張羽萱係
    因其指責她對母親張涂燕琴無禮後，自行開啟車門跳車，因
    傷重不治死亡，其並沒有犯罪云云。另被告之辯護人為被告
    辯稱稱：觀諸本案案發原因及經過，被告似無任何保證人地
    位可言，縱其在道德情感上有防止義務，然在法律之規定及
    其精神下似無防止義務，自無成立不作為過失致死之可能等
    語。然查：
  (一)被告於97年4月6日下午在苗栗縣大湖鄉大湖酒莊載得被害人
    後，開車途經苗栗縣苗栗市○○路後龍溪畔時，被害人表示
    要散心，即下車沿後龍溪畔行走，而被告開車跟在被害人後
    面，待被害人走了半小時至1小時左右才上車等情，業據被
    告於偵訊時供陳無訛（見相卷第43頁背面），則由被告與被
    害人為男女朋友關係，被害人卻獨自下車沿溪畔行走半小時
    至1小時左右，而由被告開車跟在其後之情形觀之，顯見被
    害人於斯時心情尚不佳。再者，證人藍木連於警詢時證述：
    於當晚，其邀約張羽萱前往小羊館吃飯，席間張羽萱有說她
    下午本來要去跳水，其問是真的還是假的，張羽萱說「真的
    ，你去詹松仁家時，不是有看到我跟傅傳裕從浴室走出來，
    就是我洗好腳上之沙子出來」，並說其想不開的原因是因為
    她弟弟結婚，傅傳裕在她家幫忙2天，結果她媽媽包了1,000
    元給傅傳裕，她覺得太少就很不高興，就叫她媽媽看傅傳裕
    哥哥包多少，就包多少還給傅傳裕，為了這件事，傅傳裕就
    先走，她可能2邊都遭到指責，所以才心情不好，想去跳水
    等情綦詳，於本院審理時復為相同內容之證述（見相卷第96
    頁，本院第205至206頁），益徵被害人於當日下午在苗栗縣
    苗栗市後龍溪畔散心時，確有因包紅包之事，心情低落而一
    度動念想跳水之意。
  (二)被告於警詢時供稱：張羽萱於當日21時56分許接到胞弟張俊
    傑打來的電話後，張羽萱說弟弟打來要叫她回家，因在沿山
    道快到其住處了，其問張羽萱是要回其住處還是大湖的家，
    張羽萱說考慮看看，又講與母親爭吵完全是為了其，其告訴
    張羽萱不管對誰，態度要好一點，媽媽拿錢給她，就算不要
    也不可以用丟的，其會回去載她，是因為她媽媽要其回去載
    ，她這種舉動會傷媽媽的心，結果張羽萱就說她「死一死算
    了」，直接就開車門跳下車等語（見相卷第7至8、90頁）；
    復於檢察官偵訊時供述：其離開詹松仁住處後，其沿經國路
    轉沿山道行駛，張羽萱接到弟弟的電話後，其跟張羽萱說話
    ，有一點爭執，張羽萱就跳車等語（見相卷第43頁背面）；
    再於原審審理時供稱：張羽萱接完電話後，其問張羽萱是否
    要回大湖，她說要考慮看看，其對張羽萱說不要跟你母親生
    氣紅包的事，其會回去載她，是因為她母親在哭，張羽萱聽
    了之後說她去死一死好了，就轉身開啟車門等語（見原審卷
    第248頁）；於本院準備程序時供稱：當時是因為我勸張羽
    萱不要跟她母親吵架，張羽萱使性子，說「那我死一死算了
    」，就打開車門等語（見本院卷第72頁背面），則被害人在
    當日下午已因包紅包之事致心情很不愉快，甚且欲跳水之情
    形下，於當日晚間證人張俊傑打電話來要其回家之後，自認
    就其包紅包一事是站在被告立場著想，卻又遭被告規勸對母
    親的態度要好一點，因覺甚為委屈，故其突有說出「死一死
    算了」等語，並直接開車門作勢要跳車之舉動，當未違經驗
    法則。
  (三)再者，被告於案發當天所駕駛之車牌號碼9492-NA號自用小
    客車，為2004年7月份出廠之福特六和廠牌之Escape車型，
    該車型由駕駛座控制中央控制鎖將所有車門上鎖後，非駕駛
    座的乘客仍可由車內主動開啟車門，該車型並未有車速偵測
    自動上鎖之功能等情，有該車之行照1紙、福特六和汽車股
    份有限公司99年12月1日（99）福六（顧服）字第F10160號
    函1份在卷可稽（見相卷字36頁，本院卷第146頁），且經檢
    察官於97年4月9日勘驗該車駕駛者將中控鎖關閉，車子行進
    中或靜止時，右前座均得由內開啟車門一節無誤（見相卷第
    41頁），顯見被害人於被告駕駛該車行進中，縱被告有使用
    中央控制鎖，仍得自行開啟開門甚明。
  (四)按刑法上之過失犯，以行為人對於結果之發生應注意並能注
    意而不注意為成立要件，亦即行為人具有防止結果發生之注
    意義務，且客觀上無不能注意之情事，竟疏未注意，違反其
    注意義務，即應令其就該有預見可能性之結果負過失犯罪責
    。次按對於犯罪結果之發生，法律上有防止之義務，能防止
    而不防止者，與因積極行為發生結果者同，刑法第15條第1
    項定有明文。又按刑法上過失不純正不作為犯之成立要件，
    係居於保證人地位之行為人，因怠於履行其防止危險發生之
    義務，致生構成要件之該當結果，即足當之，最高法院83年
    度臺上字第4471號判決意旨可資參照。再其保證人地位，係
    指依法令負有作為義務、自願承擔義務、最近親屬、危險共
    同體、違背義務之危險前行為及對危險源之監督義務，均屬
    之。又按汽車載運人不穩妥，行駛時顯有危險，處汽車駕駛
    人新臺幣3千元以上9千元以下罰鍰，並責令改正或禁止通行
    ，道路交通管理處罰條例第30條第1項第7款定有明文。從而
    ，汽車駕駛人對於其所載運之乘客，依法令負有採取適當防
    護措施，防止其發生不穩妥致行駛顯有危險之作為義務，即
    構成不純正不作為犯之保證人地位。本案被告依上開道路交
    通管理處罰條例之規定，對於所搭載之被害人，負有使其穩
    妥乘坐之客觀注意義務，是被告即居於保至其責任範圍內之
    被害人穩妥乘坐安全不致發生危險結果之保證人地位。審之
    被告於偵訊時供述：其聽到張羽萱開車門的聲音，其問她幹
    嘛，她說「我死一死算了」，2隻腳跨出車門，腳帶身體往
    車外滑出去等語（見相卷44頁）：於原審99年5月13日審理
    時供陳：張羽萱說她「死一死算了」之後，就轉身開啟車門
    ，那時車子還在行進，其有發現張羽萱開車門，其想要抓她
    的手，但沒抓到，那時候事情發生的很快，其沒有馬上煞車
    ，是因為她常常都是平常有點口角，就打開車門馬上就要下
    車，每次都有這種動作，其不以為她要跳車，其以為她只是
    要下車而已，所以沒有馬上煞車，她滑落的情形就是被夾在
    車子跟車門中間，人還沒有完全滑出去，其就採煞車，滑落
    過程可能頭碰到車門的車框或是腳踏板，造成她頭重創等語
    （見原審卷第248至249頁）；另於原審98年7月30日審理時
    供述：張羽萱是腳踏踏板不小心滑落，腳先出去再滑出去的
    ，整個人從門縫滑出去，當其看到時，就看到她的頭在門縫
    那邊而已，其聽到她慘叫聲時，其就翻過去看到她的頭在座
    椅旁邊還有門縫那邊，然後其才緊急煞車的，張羽萱要滑出
    去時，其要抓她，可是沒有抓到等語（見原審卷第96頁）；
    再參酌證人劉明岳即行政院衛生署苗栗醫院醫師於警詢時證
    述：其當天有詢問傅傳裕事件發生經過，傅傳裕說他開車載
    張羽萱，突然跳車，後腦部先撞倒腳踏板，後著地等語明確
    （見相卷第67頁），而被告於本院審理時已供述：其在苗栗
    醫院跟劉明岳醫師講的腳踏板，是指與副駕駛車門下方門縫
    密合處的突出物，非指腳置放的地方等語（見本院卷第193
    頁）；顯見被告在被害人接獲胞弟來電後，因其指責被害人
    對母親之態度而有與被害人發生爭執，則此時，被告在已聽
    到被害人開啟車門的聲音，並揚言「死一死算了」之負氣言
    語，其主觀上當可預見即便車行速度緩慢，然在開啟車門之
    情況下，被害人當有隨時跌落地面之危險，並可能因墜落過
    程，撞及與副駕駛座車門下方門縫密合處之突出物或地面而
    受傷甚或死亡，且能注意上情，卻自恃以往長期與被害人相
    處之經驗而不注意，自信被害人僅係作勢不致掉落車外，而
    未及時煞車停下或採取其他適當之防免措施，果真發生被害
    人因將雙腳踏在與副駕駛座車門下方密合處之突出物上時，
    不慎滑落，致後腦杓先撞到與副駕駛座車門下方門縫密合處
    之突出物，被告此時方緊急煞車，致被害人再墜車跌落撞及
    苗栗縣公館鄉仁安村2鄰附近南向之沿山道地面而受傷致死
    ，堪認被告按其情節係應注意，能注意即時煞車停下或採取
    其他適當之防免措施，而不注意，以不作為之方式違背法律
    鎖定之作為義務，致發生被害人後腦杓撞到與副駕駛座車門
    下方門縫密合處之突出物及地面而受傷致死，自應負過失之
    責任。是被告之辯護人認為被告不成立過失不純正不作為犯
    云云，容有誤會。
  (五)又被害人係於97年4月6日22時14分許，因頭部受傷，由被告
    駕車搭載，沿苗栗市○○路北向行駛，經苗栗市○○路，送
    至行政院衛生署苗栗醫院就醫，嗣於97年4月7日4時30分許
    轉送童綜合醫療社團法人童綜合醫院救治，惟於97年4月9日
    3時20分許傷重不治死亡等情，有行政院衛生署苗栗醫院病
    歷、童綜合醫院診斷證明書、病歷、臺灣苗栗地方法院檢察
    署相驗屍體證明書各1份、路口監視器錄影光碟翻拍照片2張
    及警員所拍攝之處理張羽萱意外死亡照片12張在卷可稽（見
    相卷第18至30、50、115至116頁、存放袋及卷外證物袋）。
    再被害人因傷死亡後，經臺灣苗栗地方法院檢察署檢察官督
    同法醫相驗及解剖被害人屍體後，發現被害人左耳後及枕部
    頭皮腫脹、後枕部頭皮下廣泛出血、左後枕骨線性骨折、兩
    側硬腦膜下腔出血、腦水腫壞死、右側大腦顳葉及額葉底部
    及左側額葉底部蜘蛛膜下腔及皮質挫傷出血、顱底硬腦膜下
    腔及蜘蛛網膜下腔出血，其中後枕部為外力撞擊點，前額葉
    顱底面為對衝傷位置（即右側大腦顳葉及額葉底部及左側額
    葉底部蜘蛛膜下腔及皮質挫傷出血），由對衝位置腦組織傷
    害嚴重程度大於撞擊點位置下腦組織，推判致傷機轉為移動
    中之頭部撞擊靜止物體（即頭部撞物），死亡原因為頭部外
    傷，雙側硬膜下出血，腦死，中樞神經衰竭乙情，亦有法務
    部法醫研究所（97）醫剖字第0971100631號解剖報告書及解
    剖照片、（97）醫鑑字第0971100631號鑑定報告書、鑑定人
    石台平於97年12月8日出具之再鑑定書各1份附卷足佐（見相
    卷第72至78、124至137頁，偵卷第3頁），則衡諸被害人係
    因移動中之頭部撞擊靜止物體，造成頭部外傷，雙側硬膜下
    出血，腦死，中樞神經衰竭而死亡，與本院認定之被害人係
    因自副駕駛座打開車門不慎滑落時，致後腦杓先撞到與副駕
    駛座車門下方門縫密合處之突出物，再墜車跌落撞及苗栗縣
    公館鄉仁安村2鄰附近南向之沿山道地面等情吻合，自堪認
    被告過失行為與被害人死亡結果間，具有相當因果關係。
三、公訴人雖以：(一)被告就被害人致死原因，聲稱係被害人於行
    進中之車內跳車所致，然依速度之慣性作用，由行進中之車
    輛跳車，身體接觸地面後會繼續翻滾，觸地碰撞造成身體主
    要損害，後續翻滾將造成身體突出部位擦挫損傷，稽以被害
    人於案發時穿著之衣褲並無拉扯或摩擦痕跡，且被害人除左
    臂前側、左腕橈側拇指基部及尺側、右手腕橈側及左踝外側
    瘀傷、左耳後及枕部頭皮腫脹、後枕部頭皮下廣泛出血、左
    後枕骨線性骨折外，其他部位如額頭、臉頰、鼻尖、下巴、
    肩頭、手肘、手腕、手背、膝蓋、腳踝及足背等身體突出部
    分並無任何擦挫傷，認被害人顯非由行進中之車輛跳車而受
    有前述之傷害；(二)參以被害人外傷部分主要受傷部位乃位於
    左後枕骨骨折，則依被告所稱被害人係坐於右前側，縱被害
    人有跳車情事，其主要受創部位若非前額部位則為頭部右側
    ，殊無在左後枕骨部位受有骨折之情事，而認被告所辯不足
    採；(三)被害人既非由行進中之車輛跳車，並參以被害人所受
    前述手臂及左右腕瘀傷之傷害，則被害人於左後枕部分撞擊
    不明鈍物前，與被告有拉扯之情事。因而認被害人係因被告
    之拉扯、推擊而撞擊不明鈍物，受有其述傷害而傷重不治，
    因而認被告所為，係犯刑法第277條第2項之傷害致死犯行云
    云。惟：
  (一)按刑法第276條第1項普通過失致人於死罪，係指行為人有過
    失行為，且因過失行為致生被害人死亡結果，而刑法上之過
    失可分為無認識過失及有認識過失，前者係指行為人按其情
    節應注意，並能注意而不注意者；後者又稱疏虞過失，係指
    行為人對於構成要件事實，雖預見其能發生而確信其不發生
    者而言，刑法第14條定有明文。申言之，無認識過失乃客觀
    狀態下，就其個人情況負有注意義務，且有能力注意，但竟
    不注意，而在主觀心態上毫無認識之情狀下，實現不法構成
    要件；有認識過失乃行為人雖認識其行為有實現不法構成要
    件之可能性，但因違背義務地過分自信，而低估危險，認為
    其行為不致實現不法構成要件，乃貿然從事原欲實行之行為
    ，終致實現不法構成要件之主觀心態而言；然間接故意與有
    認識過失之區別，在於二者對構成犯罪之事實雖均預見其能
    發生，前者對其發生並不違背其本意，後者則確信其不發生
    。次按過失致人於死罪與同法第277條第2項前段之傷害致人
    於死罪間之區別，應以行為之初有無傷害人之故意為斷。前
    者無傷害之本意，純因疏虞或懈怠，而生死亡之結果，後者
    本意在於傷害，而生死亡之加重結果，其間並無致死之過失
    行為，依刑法第17條之規定，對所生死亡加之重結果，以行
    為人客觀上有預見其死亡結果之發生可能而主觀上未預見者
    為要件。若主觀上有預見，而結果之發生又不違背其本意時
    ，則屬不確定故意之範圍。質言之，主觀構成要件之故意係
    就行為人主觀上之認知來判斷，與其他一般正常之人在客觀
    合理之情形下所為認知不同，若行為人之認知能力較一般客
    觀正常標準為低，仍應就該行為人之認知能力為認定標準（
    最高法院47年臺上字第920號、61年臺上字第289號判例及72
    年臺上字第4249號、94年臺上字第4517號判決意旨可參）。
    是刑法第277條第2項之傷害致死罪，行為人須先有傷害之故
    意（直接故意或間接故意）始得成立。
  (二)證人張涂燕琴於原審審理時證稱：傅傳裕與張羽萱為男女朋
    友，交往約有2年，有談過結婚的事，其有說先給兒子娶媳
    婦，過4個月後，再讓女兒出嫁，2人平日相處雖會吵架，但
    不會很久，一個硬，一個又軟了，所以一下就過了等語無訛
    （見原審卷第144至145頁），顯見被告與張羽萱之感情融洽
    ，雖偶有爭吵，但不會有激烈衝突或曾有何肢體上之不當行
    為。參以證人詹松仁、徐銘鴻於警詢時均證述：當日在詹松
    仁加賭博時，沒有發生爭吵或不愉快之事，沒有特別感覺張
    羽萱有異樣等情明確（見相卷第98、101頁）；而證人張俊
    傑於警詢時證述：其於97年4月6日晚間會打電話給張羽萱，
    是因其母親叫其打電話叫張羽萱回大湖家住，早一點回家，
    因她第二天要開門做生意，其撥打的第一通電話接通又掛斷
    ，接著其於同日21時56分許又重撥，由張羽萱本人接聽，其
    向張羽萱說，沒有什麼事，請其回大湖家，剛開始張羽萱說
    要等想清楚才回家，其又勸說請其回家，並表示家中大門未
    上鎖，張羽萱才答應要回家，其當時與張羽萱通話時，沒有
    發現異狀，其沒有與張羽萱爭吵，也沒有聽到張羽萱與傅傳
    裕吵架聲等情綦詳（見相卷第17、108頁），顯見在證人詹
    松仁家中賭博其間，至離開該處後，被害人在被告所駕駛之
    車上接到證人張俊傑撥來的電話為止，被害人與被告間應無
    發生重大爭執甚明。而本件案發當日，被告雖自承有與被害
    人發生爭執，然而究其爭執之原因，係因被害人為被告抱不
    平而與母親爭吵，被告竟指責其對母親態度不佳，因覺委屈
    而與被告起爭執，被告主要目的應僅係為規勸被害人，衡情
    應無對維護自己而與母親爭吵之被害人為傷害行為之動機。
  (三)至於證人張涂燕琴雖於原審審理時證述：張羽萱是從事美髮
    工作，其猜測在當日賭博時，傅傳裕有因賭輸而與張羽萱發
    生爭執，因在張羽萱過世那天，他們的朋友有來，提到其女
    兒在吃薑母鴨，離賭場可能不會很遠，傅傳裕賭輸了，說沒
    有錢，叫張羽萱送錢過去，張羽萱就說這麼多錢又賭光了，
    她洗頭要洗幾百個，傅傳裕賭輸了，很生氣，就很大聲，跑
    出賭場等語（見原審卷第143至144頁），然此為被告所否認
    ，審之於97年4月6日晚間與被害人一起在小羊館用餐之證人
    藍木連於警詢時證述：其當天是吃羊肉火鍋、鴕鳥串、生蠔
    等物品，當天賭博是綽號「蜜蜂」的徐銘鴻輸，傅傳裕與張
    羽萱應該沒有什麼輸贏，詹松仁贏，其前面也贏，但拿去請
    吃晚餐1,350元，扣掉吃飯錢，最後約輸1,000元左右等語，
    且證人藍木連於本院審理時證述：其沒有聽到傅傳裕說賭輸
    了，沒有錢，叫張羽萱送錢過去給他，張羽萱抱怨說這麼多
    錢又賭光了，她洗頭要洗幾百個的事等語屬實（見相卷第93
    頁，本院卷第205、210頁背面），顯見當天被害人並非吃薑
    母鴨，且也無於用餐時，被告因賭輸了要向被害人要錢之情
    事，則證人張涂燕琴上開證言，既係聽聞他人所轉述，復無
    其他積極證據可資證明為真，當屬臆測之詞而無可採，併此
    敘明。
  (四)關於被害人自車上滑落時，被告駕車之速度為何，雖據被告
    於將被害人送醫時，對證人劉明岳醫師陳述：當時車速約10
    餘公里（見相卷第67頁），而於警詢時供述：當時車速約30
    公里左右（見相卷第7頁）；另於檢察官偵訊時供稱：車速
    很慢，因為該地點前方有叉路，各往其家及往張羽萱大湖家
    的方向，其車速很慢，不會超過40公里（見相卷第44頁），
    而有不盡符合之情；然審之一般人於駕車過程中，除非有為
    避免測速照相或為符合限速標準降低車速等特殊原因，方會
    注意車速表，否則當不會隨時注意其行進之車速為何，且常
    人在未受估測車速之專業訓練之情形下，若未立即查看時速
    表，實難於事後描述正確之車速為何。是被告對於案發時車
    速僅一致供述很慢，但究為若干，顯無法確認，自難遽認案
    發時車速確係30公里。而觀諸鑑定人石台平出具之再鑑定書
    雖說明：由行進中車輛跳落或墜落，由於速度之慣性作用，
    身體在觸地後會繼續翻滾數次，依法醫學理，觸地碰撞會造
    成身體（較嚴重的）主要損傷，後續翻滾會造成身體突出部
    位的次要或輕度擦挫損傷，解剖照片之額頭、臉頰鼻尖、下
    巴、肩頭、手肘、手腕、手背、膝蓋、腳踝、足背等身體突
    出部位，未見任何擦挫損傷，張羽萱所著衣褲無拉扯或摩擦
    破損，不符合由行進車輛中跳車致傷、死亡等情（見偵卷第
    3頁）。惟鑑定人石台平於原審審理時證稱：這個案子當初
    檢察官交付的時候，是以被害人是在97年4月6日，由差不多
    30公里左右速度的車子上跳車造成傷害，住院3天死亡的資
    料要其分析，是不是從車上跳下來，那這個問題其實非常簡
    單，其看了所要求的照片以後，認為以一個行動30公里的車
    輛，速度還算蠻快的，所以被害人下來以後，絕對不可能立
    刻停止，應該會有一個跌倒，跌倒以後繼續翻滾，再翻兩、
    三滾是很自然的事情，所以當一個人沒有防護裝備的時候，
    從這樣一個車上掉下來，她很多暴露的地方，手臂、手指突
    出來的地方、手腕突出來的地方、手肘、額頭、臉頰、下巴
    比較突出來的地方，這些沒有防護的位置，一定多少都會擦
    傷，因為身體自然翻滾的作用，那如果有穿衣服可能某些地
    方會被保護到，但是還是有很多暴露的地方，這個是處理一
    般車禍經常看到的，這些傷沒有治療的價值，幾天就會自然
    的好了，也不會致命，但是它是一個很重要的相關的傷勢，
    本案被害人只有活3天，這些相關的傷勢不可能痊癒，這些
    相關的傷勢大概需要10天到兩個禮拜，所以如果有的話，傷
    勢一定還在，但是遺體照片沒有看到任何的相關傷勢，所以
    排除從行動30公里的車速的車輛上跌下來；若人是從車上跳
    落，翻滾會比較多，如果是滑落的話，會比較少，就是有跳
    躍的話，除了車速以外還有自己的一個力量，則會有兩個力
    量，如果是滑落造成的傷，就是車速30公里帶給她的傷害，
    因為任何一個人或是東西，從車速30公里的車上掉下來，不
    可能掉下來就停下來了，只要有速度就會移動、滑動，不一
    定完全是要翻滾；本案其不認為被害人是被別人打死的，而
    是被害人的頭去撞到東西，撞到牆或地都有可能，但是這個
    過程其不認為是有30公里的速度存在，而是沒有速度，就是
    說被害人的頭單純去撞到致傷物，或者是很少的速度，因為
    被害人有骨折是算嚴重的傷，這撞擊的力道是很大，其不認
    為是走路跌倒，因為走路跌倒很少造成這麼嚴重的傷等語（
    見原審卷第87至91、93頁），可見鑑定人石台平所出具之再
    鑑定意見，係建立在被害人係自時速30公里的車輛上跳車為
    前提，而認被告所述不實，然本案尚難確認被告於案發時之
    車速為30公里，已如前述，則鑑定人石台平以此為前提所為
    之再鑑定結論，本院自難遽採而為對被告不利之認定。
  (五)另鑑定人陳明宏即出具法務部法醫研究所（97）醫鑑字第09
    71100631號鑑定報告書之法醫於原審審理時亦到庭證稱：其
    在為本案鑑定時，有參考被害人所穿著衣褲照片、現場及車
    輛照片，其會在鑑定結果做出「疑自行進中車輛墜落」之結
    論，最主要是檢察官在97年4月9日鶴岡派出所所作的訊問筆
    錄，被告他當時的敘述說他的車速很慢，因為該地點前方有
    叉路，各往他家及被害人大湖家的方向，他的車速很慢，不
    會超過40公里，其實被告當時並不確定他的車速是多少，只
    說很慢，沒有超過40公里，且被害人不是直接往車子外面跳
    ，是慢慢滑下去的，然後漸漸的頭才出去到外面，依照被告
    補充說明，是看到被害人頭還在車裡面，他踩下煞車了，不
    能夠確定那時候的車速是多少，但那時候他踩下煞車，被害
    人可能在踩下煞車後有再繼續往下滑，就不能夠用30公里的
    時速來作為一個判斷的依據，其承認在30公里的時速掉出去
    ，身體發生滾動的機會非常的大，掉到外面會發生滾動，其
    實速度當然是一個很重要的原因，但是接觸的位置或是接觸
    的面，其實也是很重要，如果是一個接近圓形的東西的話，
    當然在快速的速度掉落到外面來，一定會滾，在行進中的車
    輛很容易發生滾動沒有錯，可是如果在行進中的車輛丟一塊
    板子扁或薄的丟到外面地上，它並不會滾動，它掉到地上就
    不會滾動，所以如果接觸面積大的話，或是那個東西薄、扁
    的話，其實它不見得會發生滾動，其認為如果說速度相當慢
    的時候，然後人從車上滑出去的時候，是以一個大的面積去
    接觸到地面，那個時候並沒有一定會發生滾動的必然發生的
    條件在，人是前後扁平的，是一個比較類似橢圓形的斷面，
    並不是一個正圓的，其很同意石台平法醫說的，就是在快行
    進中車輛掉到外面來，一定會有滾動發生，一定會有關聯性
    的外傷出現，這是一個正確的說法，但是在這件案子，依照
    被告的敘述，在沒有證實之前，是採取相信被告的說法，然
    後用被告的說法來比對在被害人身上發現所看到的傷勢，看
    看吻不吻合的態度來作結論，因為被害人就只有出現後腦杓
    的傷，然後左手有比較多的抓、握的情形，右手的話是一個
    瘀傷，跟被告說他有試圖抓住被害人的左手，但被害人是坐
    在副駕駛座，抓、握當然是抓在她的左手，右手沒有抓到，
    被害人落地以後另一隻手撐在地上，有可能落地撐住地上的
    是右手，所以右手的手腕有瘀傷，所以這個對照起來好像似
    乎是個吻合，只是其沒有把滾動這個因素考慮進去，是認為
    不一定要發生滾動，所以比較傾向說還是有可能從行進中的
    車輛慢慢滑下去的這種狀況；依照慣性，從一個移動中的物
    體掉下去，身體也帶著出到車輛時候的速度，在接觸地面的
    話，會受到地面的摩擦就會發生停止，停止的時候身體的重
    心不一定是沒有接觸到地面，重心還繼續往前，所以會有翻
    滾的動作出來，假如我們是接觸一個比較大的平面，不是用
    肩膀著地或是用側面著地，是用背面去著地的話，那可能很
    快就被地面的磨擦力把她拉停，翻滾力量沒有高過重心的時
    候，她可能沒有產生翻滾的動作出來；若車速很慢，人走路
    的速度可以跟上車速，大概就可以不一定會發生滾動，身體
    就不一定會有關聯性外傷；本案被害人後枕有一個很長的線
    性骨折，這個力量單從被害人站立的高度150至160公分躺下
    去的慣性跟重力加速度，大概沒有辦法造成骨折，其同意石
    台平法醫說自己跌倒的可能性比較少，要有一些助力讓它的
    速度更快一點才有辦法等語（見原審卷第101至107頁），是
    依上開意見，其雖亦認為可以排除被害人從行動30公里車速
    的車輛上跌下來之情況，然無法完全排除在車速相當慢，大
    概人步行可跟上車速，人從車上滑出，以一個大的面積去接
    觸到地面之情形下跌落車外之可能性，自應為有利被告之認
    定。況且，依上開鑑定人石台平之證詞，其既認為本案應是
    死者的頭單純去撞到致傷物，或者是很少的速度，因為被害
    人有骨折是算嚴重的傷，撞擊力道是很大，不認為是走路跌
    倒；而有速度就會移動、滑動，不一定完全是要翻滾，足見
    其亦不完全排除被害人係在有速度之情況下頭部撞物致死，
    且不一定會翻滾，益見鑑定人陳明宏所述並非無據。
  (六)再者，被害人案發當日所著衣物雖經送原審勘驗及送內政部
    警政署刑事警察局鑑定結果，均未發現刮擦、磨損、土石或
    砂石殘留痕跡，此有原審98年9月24日勘驗筆錄、內政部警
    政署刑事警察局98年12月10日刑鑑字第0980164856號鑑定書
    各1份在卷足參（見原審卷第165、202至204頁），然扣案衣
    物僅有被害人所穿著之外套、內搭褲及內衣褲，並無穿著在
    內搭褲外的連身衣裙，而該連身衣裙係包覆被害人身體之主
    要衣物，自無法僅憑穿著在連身衣裙內之內搭褲、內衣褲及
    外套上無刮擦、磨損、土石或砂石殘留痕跡即遽認被害人並
    非從車上掉落。
  (七)至於公訴人雖以被害人係坐於車輛右前側，縱被害人有跳車
    情事，其主要受創部位若非前額部位則為頭部右側，殊無在
    左後枕骨部位受有骨折云云。惟被告自警詢時、偵查中、原
    審及本院已一再供陳：張羽萱是雙腳踏在與副駕駛座車門下
    方密合處之突出物上而滑落，頭先卡在座椅旁邊還有門縫那
    邊等語明確，已如前述，顯見被害人滑落時，應是臉部朝上
    ，頭部朝下，則其後腦杓左側撞到與副駕駛座車門下方門縫
    密合處之突出物，再墜車跌落撞及地面，致左後枕骨部位受
    有骨折，應與力學原理相符。況鑑定人陳明宏於原審審理時
    證稱：若依被告所述被害人是打開車門之後，雙腳先出去，
    著地之後才滑出去之情況下，被害人跌落的方向，要看她重
    心的方向，不是一概而論，要看當時她重心的方向，如果重
    心是在車內的話，當然往後仰是有可能，如果她重心那時候
    已經在車門外的話，往車門外往前趴的機會會比較大等語（
    見原審卷第105至106頁），是公訴人前開推論，難認有據，
    殊難採信。
  (八)又被害人之左臂前側、左腕橈側拇指基部及尺側、右手腕橈
    側雖有瘀傷，然被告否認與被害人拉扯，並抗辯：可能係在
    醫院救治張羽萱時，有攙扶或移動身體所致等語。而據證人
    李佩君於原審審理時證述：張羽萱作電腦斷層檢查時，會與
    她有肢體上之接觸，其一般作法是拉床單拉移過去，有時會
    直接抬病人過去，以握腳踝、脖子跟肩膀、拉手等方式移過
    去等語明確（見原審卷第156、162至163頁），顯認在被害
    人急救過程，醫護人員確有可能因必要之醫療行為而碰觸到
    被害人之手。而依鑑定人石台平所述，該等點狀瘀血斑，在
    法醫學上為抓握痕，抓握痕只能解釋有肢體接觸（見原審卷
    第95頁），足見並無證據證明該等抓握痕係被告與被害人拉
    扯所致。且觀諸被害人於行政院衛生署苗栗醫院就診時之急
    診護理評估暨紀錄所載內容，被害人活動須扶持（見該病歷
    第24頁），而被害人死亡前在醫院救治有3天之久，其間因
    扶持被害人或其他醫療作為而造成該等抓握痕並非毫無可能
    ，自無法僅憑被害人手臂及左右腕瘀傷即認被告有於案發時
    與被害人發生拉扯，而有傷害被害人之情事。
  (九)參以鑑定人石台平於原審審理時證稱：依被害人到署立苗栗
    醫院救治之病歷顯示，被害人到院時昏迷指數是9分，意識
    應該還清楚，可以陳述，只是很不舒服，如果顱內有出血，
    頭會很痛，不至於到昏迷不醒等語（見原審卷第95至96頁）
    ；證人李珮君於原審審理時亦證述：97年4月7日0時以後，
    其有照護過張羽萱，在查房時，張羽萱還會很燥動，一直在
    大吼大叫說她頭痛，交班後，張羽萱還是一直持續大吼大叫
    說她頭很痛，一會兒跪在床上，一會兒坐著，一會兒躺著，
    所以有問值班的醫師，最後給她過一次止痛藥，之後她還是
    會一直說頭痛，可是有比之前情況安靜下來，大概隔半個小
    時左右，她的家屬就出來說覺得她怪怪的，去看的時候，她
    就跟之前已經不一樣了，只是一些呻吟，給她一些疼痛、刺
    激，她會把其的手撥開，可是問她什麼，她都沒有辦法回答
    ，那時候就聯絡醫師，緊急再去切一次CT（即電腦斷層），
    一開始照料時，張羽萱還是有意識，會說她頭很痛，不算是
    清醒，應該算意識有點混亂，問她哪裡不舒服，她還是會表
    達說她頭痛，其在護理紀錄上記載97年4月7日0時20分「S：
    我頭很痛，我要打針」，是張羽萱自己講出來的等語（見原
    審卷第154至155、160至161頁），互核上開鑑定人、證人之
    證詞，堪認被害人於97年4月6日22時14分許到行政院衛生署
    苗栗醫院救治時，意識應該清楚，且可理解問題，並可以陳
    述。再者，當天在行政院衛生署苗栗醫院救護被害人之證人
    江宜珍、陳麗瑜、張碧櫻、魏曉嵐護理師及證人劉明岳、廖
    文宏醫師，分別於警詢時及本院審理時證述之內容，均未提
    及被害人於就醫過程中，有抱怨被告對其「拉扯、推擊」之
    行為（見相卷第56至70頁，本院卷第199、202頁背面），且
    觀諸被害人張羽萱之相關病歷、護理記錄內容，亦無出現上
    開抱怨之記載（見相卷第26至29、55頁）。苟被告確實有「
    拉扯、推擊」被害人，致被害人頭部撞擊硬物成傷之行為，
    衡情被害人於該時應會出現對被告不滿、責怪，甚或叫罵、
    仇視等情緒，鮮少會有毫無反應之情形，然被害人卻無此種
    舉動，益徵被告辯稱：其並沒有拉扯、推擊，傷害被害人乙
    節，並非不可採信。
  (十)另按測謊鑑定，係以測謊器記錄受測者在回答問題時之情緒
    波動與生理反應，以判斷受測者是否說謊，然受測者當時之
    生理狀態、心理狀況、現場環境及外在氣氛等因素，均足以
    影響其作答，故鑑驗結果雖可作為審判之參考，但不得採為
    唯一或絕對之依據（最高法院91年臺上字第6254號判決可資
    參照）。本案被告傅傳裕經送內政部警政署刑事警察局為測
    謊鑑定之結果，雖認「受測人傅傳裕於測前會談否認有推張
    羽萱下車，並稱張羽萱是自己下車的，經測試結果，呈不實
    反應」，此有該局99年3月15日刑鑑字第0990033311號鑑定
    書1份附卷可憑（見原審卷第213至216頁），然依卷附證據
    資料，並無積極證據，足以證明被告於案發當時有推被害人
    ，依前揭說明，自不能以前揭測謊鑑定報告，作為認定被告
    有推被害人下車之唯一證據；況且，被告另於法務部調查局
    實施測謊結果，係認「傅傳裕稱：(一)張羽萱跌落地面非渠推
    的；(二)未推落張羽萱。上述問題經測試因膚電反應不一致，
    不能研判有無說謊」，亦有該局98年10月14日調科字第09
    800527610號測謊報告書1份在卷可參（見原審卷第176至190
    頁），足見依現存科技測謊準確度尚未達百分之百，斷不得
    僅依測謊報告作為有罪判決之依據。
  (十一)綜上，公訴人所舉之證據，難認被告主觀上有傷害被害人之
    故意，且客觀上亦無證據證明被告有「拉扯、推擊」被害人
    之傷害行為，難認被告有公訴人所指傷害被害人致死之犯行
    。
四、綜觀上情，被告駕車搭載被害人，於途中與被害人發生爭執
    ，且明知被害人因與其發生爭執，已負氣開啟車門，並揚言
    「死一死算了」之言語，當可預見被害人有可能發生跌落地
    面死亡之危險，並能注意，卻因過度自信與被害人相處之經
    驗而不注意，認被害人不至於有危險舉動而掉落車外，仍未
    及時煞車停住或採取其他適當之防免措施，致被害人因將雙
    腳伸出車外，踩在車外腳踏板時，不慎滑落時，致後腦杓先
    撞到與副駕駛座車門下方門縫密合處之突出物，其才採取緊
    急煞車之舉措，惟仍使被害人墜車跌落撞及地面，而受傷致
    死，被告主觀心態確屬有認識之過失，且被告過失行為與被
    害人死亡結果間，具有相當因果關係。是被告否認犯罪，核
    無可採。從而，本案事證明確，被告上開過失致人於死之犯
    行，洵堪認定。
、論罪科刑之理由：
一、核被告所為，係犯刑法第276條第1項之過失致人於死罪。又
    按法院審判之對象係檢察官起訴之公訴事實，至檢察官以何
    一罪名提起公訴，對法院而言均無拘束力，此所以刑事訴訟
    法第300條規定，科刑或免刑之判決，法院得就起訴之犯罪
    事實，變更檢察官所引應適用法條之原因。亦即法院在起訴
    犯罪事實同一性之範圍內，不受起訴法條之拘束，得自由認
    定事實，適用法律，以期訴訟經濟之要求，但為兼顧被告之
    防禦權，並符合不告不理之旨意，自須於公訴事實之同一性
    範圍內，始得為之；又由於犯罪乃侵害法益之行為，犯罪事
    實自屬侵害性之社會事實，亦即刑法加以定型化之構成要件
    事實，故此所謂同一性，應以侵害性行為之內容是否雷同，
    犯罪構成要件是否具有共通性為準，若二罪名之構成要件具
    有相當程度之吻合，即可謂具有同一性。如二罪名之構成要
    件具有相當程度之吻合，應認為具有同一性，既無礙於被告
    防禦權之行使，復可避免就一個社會事實，不斷進行刑事程
    序之弊，而符合訴訟經濟之要求，尚難謂有刑事訴訟法第37
    9條第12款所定訴外裁判之違法（最高法院97年度臺上字第3
    640號判決意旨參照）。雖本案公訴人雖認被告所為，係犯
    刑法第277條第2項前段之傷害致人於死罪云云，惟被告欠缺
    傷害之直接或間接故意，已如前述，此部分應構成過失致人
    於死罪，而非傷害致人於死罪，再「過失致人於死罪」與「
    傷害致人於死罪」，均含有「被害人受傷而死亡」之構成要
    件，二罪名之構成要件有相當程度之吻合，應認具同一性，
    而可變更起訴法條，公訴人起訴法條容有未洽，惟因基本社
    會事實仍屬同一，爰變更起訴法條。
二、原審法院因認被告之罪證明確，依刑事訴訟法第300條變更
    公訴人起訴法條，論被告刑法第276條第1項之過失致人於死
    罪，並適用刑法施行法第1條之1（原判決未明確區分第1項
    、第2項前段，應予補充）規定，且審酌被告與被害人為男
    女朋友關係，自恃而輕忽，致有本案犯行，並造成無法回復
    之損害，行為應予非難，且犯後矢口否認犯罪，態度並無足
    取，惟被害人對於本案死亡結果之發生並非全無咎責，被告
    惡性究非重大，兼衡被告過失程度之輕重、智識程度、生活
    狀況及未與被害人家屬達成民事和解等一切情狀，量處有期
    徒刑7月，以示懲儆，核其認事用法均無違誤，量刑亦屬妥
    適，應予維持。檢察官上訴意旨認為傷害致人於死與過失致
    人於死係截然不同之事實概念，非屬可變更起訴法條之範疇
    ，且原審就未經起訴之「張羽萱深感委屈，與傅傳裕發生爭
    執，並開啟車門，揚言『死一死算了』，及傅傳裕仍不以為
    意，未及時將車輛煞停，致張羽萱墜車跌落地面」等事實加
    以審判，卻就已起訴之傷害致人於死犯罪事實未為審判，係
    對於未受請求之事項予以判決，以及對於已受請求之事項未
    為判決云云，指摘原判決不當，依上述、一之說明，為無
    理由，應予駁回。
據上論斷，應依刑事訴訟法第368條，判決如主文。
本案經檢察官簡文鎮到庭執行職務。
中    華    民    國   100    年    1     月    6     日
            刑事第十庭  審判長法  官  江  錫  麟
                              法  官  紀  文  勝
                              法  官  周  瑞  芬
以上正本證明與原本無異。
檢察官如認為成立傷害致人於死罪，得上訴。
被告不得上訴。
如不服本判決應於收受送達後十日內向本院提出上訴書狀，其未
敘述上訴之理由者，並得於提起上訴後十日內向本院補提理由書
（均須按他造當事人之人數附繕本）「切勿逕送上級法院」。
                              書記官  廖  婉  菁
中    華    民    國   100    年    1     月    6     日